臺灣雲林地方法院刑事判決　　　　　　　　　　　　　九十三年度簡字第一六三號
　　公　訴　人　臺灣雲林地方法院檢察署檢察官
　　被　　　告　甲○○
　　被　　　告　乙○○
　　選任辯護人　藍庭光
　　　　　　　　劉志卿
右列被告因違反政府採購法案件，經檢察官提起公訴（九十二年度偵字第五０九五號
；本院原案號：九十三年度訴字第一九一號），本院逕以簡易判決處刑如左：
    主  文
甲○○、乙○○共同意圖獲取不當利益，而以協議之合意，使廠商不為投標，各處有
期徒刑陸月，如易科罰金，各以佰元折算壹日。
扣案之空白標函柒件沒收。
    事  實
一、乙○○係五里亭景觀工程有限公司（下稱五里亭公司）董事，甲○○係五里亭公
    司及榮昌營造有限公司之董事。緣民國九十二年八月五日雲林縣政府斗南鎮公所
    上網公告辦理「斗南鎮○○路、長安路二段、延平路二段僑真國小旁等及斗南鎮
    衛生垃圾掩埋場綠化工程」採購案招標工程，採購預算金額為新台幣（下同）四
    百十七萬元，底價金額為四百十五萬元，並擬於同年月二十日上午九時三十分開
    標。乙○○、甲○○、張有德（張有德經本院九十三年度訴字第六九七號，判決
    有期徒刑六月，緩刑二年。）等人竟共同基於意圖獲取不當利益之犯意聯絡，而
    協議，使其他廠商不為投標，俾使五里亭公司能順利得標以承攬前述工程，張有
    德、甲○○、乙○○等人自該工程招標案的標函販售期間之九十二年八月五日起
    迄同年月十九日止，於每日上午八時起至下午七時止，前往斗南鎮公所外守候，
    俟有意參與競標之廠商唐繼周、王海坤等不特定廠商至上址購買標函後，即將之
    攔下，以「系爭工程已安排特定廠商承作，希望你們其他廠商不要插手競標」等
    語，要求其他競標廠商將標函交出，並交付對方每份標函二千元之現金，作為「
    走路工」，以此方式達成使前往購買標函之廠商唐繼周、王海坤等人不為投標之
    協議，並將所購得之標函交付予張有德等人。同年月二十日開標結果，上開工程
    確由五里亭公司以四百零五萬元之金額順利得標。案經法務部調查局雲林縣調查
    站前往斗南鎮公所攝影存證，並持搜索票至乙○○、甲○○、陳紀綸（另為無罪
    判決）等處所搜索，扣得上開工程之空白標函等物，始循線查獲上情。
二、案經法務部調查局雲林縣調查站報請臺灣雲林地方法院檢察署檢察官偵查起訴。
    理  由
一、認定犯罪事實所根據的證據及理由：
  (一)被告甲○○、乙○○本院審理中之自白。
  (二)證人唐繼周、王坤海、陳順源、陳俊松、王文正之證述，足以證明其所購買之標
    函有遭人以二千元收購之事實。
  (三)車號查詢汽車車籍（５Ｍ─１８４６、ＣＢ─７３２６、Ｎ５─６６４９、ＨＪ
    ８６６６、ＯＬ─８０９８、７Ｗ─３２９８、Ｎ４─４６４１）共七張《他字
    卷二０至二六頁》
  (四)五里亭景觀工程有限公司公司基本資料查詢（含董監事查詢結果）。（他字卷第
    二七至三０頁）
  (五)照片二十七張（他字卷第五一、五二頁；五四至六０頁）。可證向投標廠購買空
    白標函之事實。
  (六)扣案之七份空自標函。足以佐證被告有收購標函之事實。
  (七)標單（五里亭景觀工程）、工程估價單（偵五０九五號卷第二三四、二三五頁）
  (八)標單（耀元營造）、工程估價單（偵五０九五號卷第二三六、二三七頁）
  (九)標單（冠通營造）、工程估價單（偵五０九五號卷第二三八、二三九頁）
  (十)雲林縣斗南鎮公所開標、議價、決標、流標、廢標記錄。（偵(一)卷第四四頁）
  (十一)雲林縣斗南鎮村里○○道路環保造林綠美化工程計畫（偵(一)卷第四六至四八頁）
  (十二)雲林縣斗南鎮公所斗南鎮○○路、長安路二段、延平路二段橋真國小旁及斗南鎮
    街衛生垃圾掩埋場綠化工程公開招標公告、決標公告。（他字卷第三、四頁）
二、論罪科刑的理由：
  (一)核被告甲○○、乙○○所為，係犯政府採購法第八十七條第四項之意圖獲取不當
    利益，而以協議，使廠商不為投標罪。
  (二)被告二人就上開行為與陳有德有犯罪聯絡及行為分擔，具為共同正犯。
  (三)至於公訴意旨認被告陳紀綸（原名陳明翔，另為無罪判決）亦參與本件圍標之謀
    議，為共同正犯，惟尚乏積極證據可以認定被告陳紀綸參與本件犯罪計畫之謀議
    ，自非屬共同正犯，附此敘明。
  (四)爰審酌被告二人之行為造成工程無法獲得公平競標，其危害甚大，惟甲○○家中
    成員尚有父母親、二名年稚子女，妻子已離家，家中經濟全靠其一人，其所從事
    之市場管理員工作，月薪三萬元，學歷國中畢業；乙○○家中成員有妻子及二名
    稚子，現從事代工之正當工作，月薪三、四萬元，學歷高中肄業，及其二人於犯
    罪後坦承犯行，犯罪後態度尚佳等一切情狀，參酌被告二人向本院請求量處有期
    徒刑六月或有期徒刑七、八月，並予宣告緩刑等一切情狀，爰各量處如主文所示
    之刑，並諭知易科罰金之折算標準。
  (五)扣案之空白標函七件，既經投標之廠商交出，並收取二千元代價之「走路工」，
    或未收取「走路工」之代價，逕為交付收購之乙○○、甲○○、張有德等人，所
    有權已移轉，自屬因犯罪得之物，應予宣告沒收。
四、適用之法律：
  (一)依刑事訴訟法第四百四十九條第二項、第四百五十一條之一第三項。
  (二)政府採購法第八十七條第四項。
  (三)刑法第十一條前段、第二十八條、第四十一條第一項前段、第三十八條第一項第
    三款。
  (四)罰金罰鍰提高標準條例第一條前段、第二條。
五、本案被告二人依刑事訴訟法第四百五十一條之一之規定向法院求刑，所為之科刑
    判決，依同法第四百五十五條之二第二項之規定，被告二人不得上訴。
中      華      民      國      九十四      年      二      月  十八    日
                                         臺灣雲林地方法院刑事第五庭
                                             法  官  陳  定  國
右正本證明與原本無異。
                                             書記官  蘇  靜  怡
中      華      民      國      九十四      年      二      月  十八    日
附錄論罪法條
政府採購法第八十七條
意圖使廠商不為投標、違反其本意投標，或使得標廠商放棄得標、得標後轉包或分包
，而施強暴、脅迫、藥劑或催眠術者，處一年以上七年以下有期徒刑，得併科新臺幣
三百萬元以下罰金。
犯前項之罪，因而致人於死者，處無期徒刑或七年以上有期徒刑；致重傷者，處三年
以上十年以下有期徒刑，各得併科新臺幣三百萬元以下罰金。
以詐術或其他非法之方法，使廠商無法投標或開標發生不正確結果者，處五年以下有
期徒刑，得併科新臺幣一百萬元以下罰金。
意圖影響決標價格或獲取不當利益，而以契約、協議或其他方式之合意，使廠商不為
投標或不為價格之競爭者，處六月以上五年以下有期徒刑，得併科新臺幣一百萬元以
下罰金。
意圖影響採購結果或獲取不當利益，而借用他人名義或證件投標者，處三年以下有期
徒刑，得併科新臺幣一百萬元以下罰金。容許他人借用本人名義或證件參加投標者，
亦同。
第一項、第三項及第四項之未遂犯罰之。
